【裁判字號】    92,易,4
【裁判日期】    920331
【裁判案由】    傷害
【裁判全文】
臺灣士林地方法院刑事判決                              九十二年度易字第四號
    公  訴  人  臺灣士林地方法院檢察署檢察官
    被      告  戊○○
右列被告因傷害案件，經檢察官提起公訴（九十一年度偵字第一一二三九號），本院
判決如左：
    主  文
戊○○傷害人之身體，處罰金伍仟元，如易服勞役以參佰元折算壹日。
    事  實
一、戊○○與丙○○（民國十一年二月二十三日生）係臺北市○○區○○路七十五號
    浩然敬老院致和所六樓六一九室室友。戊○○於九十一年一月十三日星期天中午
    用餐後返回房間，因丙○○多次開門進出，影響午休，心生不滿，遂於丙○○第
    三次開門入內時，與之發生口角，衝突中，戊○○基於普通傷害之犯意，徒手毆
    打丙○○之左側臉頰及太陽穴，渠等於爭執後走出房間至門外交誼廳，適有甲○○在交誼廳內，目睹丙○○左側嘴角流血，緊急通知院內總值班人員乙○○，並
    將此事電告張女姪子蕭贊，乙○○接獲通報後，於中午十二時十分許，偕同警衛
    人員上樓處理。迨事情處理完妥，眾人離去後，戊○○與丙○○旋於同日中午十
    二時四十五分許，在前址六樓再度發生爭吵，現場並有包括丁○○在內等人圍觀
    ，乙○○亦再次前往排解。俟蕭贊於同日下午一時許到院後，陪同丙○○外出先
    就受傷情形拍照，並赴臺北市立關渡醫院就醫，診斷出受有下嘴唇０．六乘以０
    ．七公分及０．三乘以０．二公分之瘀傷。
二、案經丙○○訴由臺北市政府警察局北投分局報請臺灣士林地方法院檢察署檢察官
    偵查起訴。
    理  由
一、訊據被告戊○○矢口否認前開傷害之犯罪事實，辯稱：案發當天伊要回房時，有
    看到室友丙○○在打電話，伊就回房間將房門用喇叭鎖鎖起來，張女就來敲門，
    伊趕快去開門，張女一進來就打伊手部，伊並未出手打丙○○致其嘴巴受傷，是
    她自己身體不好，前二、三天有說「口痛」，伊認為應該是有口角炎所以嘴巴流
    血云云。惟查：
  (一)右揭被告與室友丙○○二人於九十一年一月十三日中午，在臺北市○○區○○路
    七十五號浩然敬老院致和所六樓六一九室，因丙○○多次出入房間而發生口角，
    嗣被告出手毆打丙○○臉部之事實，迭據告訴人丙○○於警訊、檢察官偵查及本
    院審理時指訴歷歷，始終如一。另據證人甲○○於偵、審中均結證：中午伊去六
    樓交誼廳倒垃圾，告訴人往伊方向跑去，伊問她怎麼了，她說同房打她，有看到
    她左嘴角有流血，是一道血跡慢慢流下來，伊叫她去找輔導員，伊自己並打公共
    電話給她姪子蕭贊，請他到院裡處理等語在卷。質之證人即案發當日總值班人員
    乙○○則結證稱：「（問：當天被告與告訴人前後發生兩次爭執，兩次妳是否都
    有處理？）是。第一次是中午十二點十分，我接到甲○○的電話，說樓上有人吵
    架，我就同警衛彭澤慈和該樓層的值班人員葉秋龍一起上去處理。我出六樓電梯
    ，右前方是交誼廳，裡面有幾個人坐在那邊看電視。當時證人胡有在現場。被告
    及告訴人都已經在房外交誼廳，我問過她們二人後，得知是告訴人說她要進去房
    間三次，被告就把房子鎖著，告訴人每次都要拿鑰匙出來開門，開的很生氣，第
    三次時，可能就開的比較用力，被告剛好要出來，就碰到了。但『碰到』是告訴
    人說的，我不清楚是否是指身體接觸」、「（問：當時告訴人有無說她被毆打？
    ）有。第一次的時候」、「（問：妳在現場問完告訴人後，妳是否有將其中一人
    帶離現場？）當時第一次我是請被告先到外面走走，把她們分開，後來我們就離
    開了，但是沒有把人帶走，但不到五分鐘，有人打電話來說又吵架了，此時我一
    個人上去六樓，看到她們二人在交誼廳互相爭吵，旁邊坐了很多人在看，她們爭
    吵的內容是說對方又打人，後來我就請被告準備到總值室過夜，後來蕭先生三點
    多回來找我，我告訴他我們處理的情形，他說希望能夠把告訴人跟被告處理的情
    形對調」、「（妳第二次去處理時，證人丁○○是否在場？）有，因為她當時很
    激動的說了一些話，所以我記得」等情明確。證人蕭贊亦結證：伊接獲電話後，
    約中午一時許趕到浩然敬老院，有看到告訴人上下嘴唇有血，嗣於中午一時五十
    分許時就告訴人受傷情形照相，再去關渡醫院驗傷後，才知道告訴人是下嘴唇內
    側有傷口等語屬實。被告雖辯以：甲○○因為與伊於選舉六樓樓長時有糾紛，所
    述不實在云云，然並未舉證以佐其說，實屬臆測之詞，且證人甲○○與兩造均係
    同住於浩然敬老院之院民，皆無特殊情誼，衡情應無設詞偏袒任何一方致己身罹
    於偽證重罪之必要。觀諸上述，告訴人指訴與證人甲○○、乙○○、蕭贊所述，
    互核大致相符，彼等所述均堪採信。此外，告訴人受傷情形，亦有照片二幀及診
    斷證明書一紙在卷足憑，告訴人係指訴其遭人徒手毆打臉部致下嘴唇部位受傷，
    觀諸此等手法所可能造成之傷勢，與前揭診斷證明書內載：經視診可見下嘴唇處
    有些許血跡，經處理後於下嘴唇黏膜處可見兩處瘀血，大小分別為０．六乘以０
    ．七公分及０．三乘以０．二公分，參互以觀，大致相符，告訴人右開傷害，應
    係外力造成甚明，被告辯稱：是告訴人有口角炎，自己流血云云，顯係卸責之詞
    ，不足採信。
  (二)至證人乙○○雖曾證稱：伊第一次到現場時沒有看到告訴人有流血或瘀腫的情形
    等語，然因告訴人所受傷害係下嘴唇黏膜處之瘀血，且二處傷口並不甚大，已為
    上開診斷證明書所指明，是以該傷勢之大小及位置，並非一般人輕易目視可及，
    自無從以證人乙○○未曾目睹告訴人流血或瘀腫而遽認告訴人並未受傷。另證人
    丁○○於本院審理時雖亦證述：伊當時在房間吃完午餐，要去交誼廳旁邊走廊倒
    垃圾，被告與告訴人房間在交誼廳旁邊，二人跑出來時，伊正好走到該處，她們
    邊跑出來邊爭吵，伊一直待在現場，直到把總值人員、警衛找上來時才離開，當
    時未看到告訴人臉上有瘀腫或流血現象等情，然綜合證人乙○○上揭所述，證人
    丁○○係本件傷害行為發生三十分鐘後始見聞被告與告訴人第二次在交誼廳之爭
    吵情形，並未如證人甲○○係於案發後第一時間立刻目擊告訴人身體狀況之人，
    其間或係告訴人口內腫脹、瘀血不易為外人目視得之，或因嘴角血跡乾涸掉落或
    拭去，致未能觀察出有無流血，是證人丁○○之證言並不足執為有利於被告之認
    定。綜上所述，被告所辯不足採信，本件事證明確，被告犯行洵堪認定，應依法
    論科。
二、核被告所為，係犯刑法第二百七十七條第一項之傷害罪。爰審酌被告未曾有犯罪
    科刑執行紀錄，有臺灣高等法院被告全國前案紀錄表一份附卷可稽，素行良好、
    犯罪之動機、目的、徒手毆打以為傷害人之手段、被告與告訴人均為年紀老邁之
    人，有緣成為室友，本應和睦相處，卻因細故即毆打告訴人，致其受有事實欄所
    示之傷害、所幸傷害輕微、犯罪對年紀較長之告訴人其生理及心理所生之影響及
    被告犯罪後態度等一切情狀，量處如主文所示之刑，併諭知易服勞役之折算標準
    。
據上論斷，應依刑事訴訟法第二百九十九條第一項前段，刑法第二百七十七條第一項
、第四十二條第二項，罰金罰鍰提高標準條例第一條前段、第二條，判決如主文。
本案經檢察官吳怡明到庭執行職務。
中      華      民      國      九十二      年    三    月    三十一    日
                                        臺灣士林地方法院刑事第四庭
                                            法  官  黃  潔  茹
右正本證明與原本無異。
如不服本判決，應於送達後十日內，向本院提出上訴狀。
                                            書記官  柳  瑞  宗
中      華      民      國      九十二      年    四    月      七      日
附錄本案論罪科刑法條：
刑法第二百七十七條第一項：
  傷害人之身體或健康者，處三年以下有期徒刑，拘役或一千元以下罰金。


司法院資訊處製作；財團法人民間司法改革基金會備份。
